【裁判字號】    96,簡上,27
【裁判日期】    970116
【裁判案由】    妨害名譽
【裁判全文】
臺灣臺東地方法院刑事判決              96年度簡上字第27號
上  訴  人
即  被  告  丙○○
上列上訴人即被告因妨害名譽等案件，不服本院臺東簡易庭中華
民國96年5月24日96年度東簡字第151號第一審簡易判決（聲請簡
易判決處刑案號：96年度偵字第186號），提起上訴，本院管轄
之第二審合議庭判決如下：
    主  文
原判決撤銷。
丙○○以加害生命、身體、名譽之事，恐嚇他人致生危害於安全
，累犯，處有期徒刑陸月，如易科罰金，以銀元佰元即新臺幣
玖佰元折算壹日，減為有期徒刑月，如易科罰金，以銀元佰
元即新臺幣玖佰元折算壹日。
    事  實
一、丙○○前因違反證券交易法案件，經臺灣板橋地方法院判處
    有期徒刑7月確定，於民國94年10月11日縮短刑期執行完畢
    。詎仍不知悔改，因在雅虎奇摩拍賣網站上進行競標拍賣與
    乙○○發生糾紛，竟意圖散布於眾，基於公然侮辱、誹謗及
    恐嚇之犯意，接續於95年1月5日下午3時35分在其向丁○○
    所借用之雅虎奇摩拍賣網站flyring2004帳號對乙○○使用
    帳號dorice86之評價中輸入刊登「惡魔」、「詐騙集團」、
    「我會請人去找你的」；同年月6日中午12時58分起至同日
    下午2時8分止，於上開帳號評價中輸入刊登「賤女人」、「
    我去你媽的」、「你果然是個傻子」、「放你媽個狗臭屁」
    、「分明就是條野狗亂吠」、「沒品女」、「又笨又蠢的母
    豬」、「你這個精神病幹的事」、「沒品」、「操你媽」、
    「爛女人」、「爛貨」、「詐騙集團」「不然你就構成詐騙
    了」、「打電話來騙東西還來騙錢」、「你死定了」、「殺
    光你名譽看你怎麼活」、「請人去你那裡給你關切一下」；
    同年月8日中午12時29分於上開帳號評價中輸入刊登「騙子
    」、「騙東西」、「你這個詐騙集團的」等侮辱、指摘、傳
    述足以毀損乙○○名譽及以加害生命、身體、名譽之事（起
    訴書誤載為95年1月4日、6日），使乙○○心生畏怖，致生
    危害於乙○○之安全。
二、案經乙○○訴由臺灣高雄地方法院檢察署檢察官報請臺灣高
    等法院檢察署檢察長令轉臺灣臺東地方法院檢察署檢察官聲
    請簡易判決處刑。
    理  由
一、訊據被告丙○○對於其於上述時間，在前揭雅虎奇摩拍賣網
    站flyring2004帳號對乙○○使用帳號dorice86之評價，輸
    入刊登如犯罪事實欄所載文字等情，固已坦承不諱，然矢口
    否認有何公然侮辱、誹謗及恐嚇犯行，辯稱：告訴人乙○○
    於進行網路拍賣交易時所留的是行動電話，但嗣經由來電顯
    示告訴人卻是用4支不同號碼之市內電話與伊聯絡，所以伊
    不能確認是否真有該交易對象，且告訴人網路交易評價很低
    ，另在交易過程中顯現出的也不是告訴人的姓名，而伊將交
    易標的物寄出去後，竟遭郵局以查無此人而退回，伊係屬不
    能犯云云。惟查：前揭雅虎奇摩拍賣網站flyring2004帳號
    係證人丁○○所登錄而借與被告使用等情，迭據被告於偵查
    、本院準備程序及審理時坦承不諱，核與證人丁○○於偵查
    中所述相符，並有雅虎國際資訊股份有限公司95年2月27日
    雅虎（九五）字第0149號函附卷可稽（見臺灣臺中地方法院
    檢察署95年度他字第643號卷第31頁），而被告在雅虎奇摩
    拍賣網站以flyring2004帳號對告訴人使用帳號dorice86之
    評價中輸入刊登上開文字，致告訴人心生畏懼等情，亦據證
    人即告訴人指訴綦詳，且有告訴人庭呈雅虎奇摩拍賣網站列
    印資料附卷可證（見臺灣臺中地方法院檢察署95年度他字第
    643號卷第2至25頁），而上開文字之內容有侮辱、指摘、傳
    述足以毀損告訴人名譽及以加害生命、身體、名譽之事，使
    告訴人心生畏怖情事，亦堪以認定。被告無視告訴人已於臺
    灣臺中地方法院檢察署檢察官訊問時指訴綦詳，且已庭呈上
    開雅虎奇摩拍賣網站列印資料及國泰世華銀行自動櫃員機交
    易明細表2紙附卷為證之事實（見臺灣臺中地方法院檢察署
    95年度他字第643號卷第16頁），猶空言否認確有告訴人乙○○其人，辯稱其為不能犯云云，委無足取。綜上，本件事
    證明確，被告前揭犯行洵堪認定，應予依法論科。
二、按行為後法律有變更者，適用行為時之法律。但行為後之法
    律有利於行為人者，適用最有利於行為人之法律，刑法第2
    條第1項定有明文 (刑法第2條係規範行為後法律變更所生新
    舊法律比較適用之準據法，是刑法第2條本身雖經修正，但
    該條文既屬適用法律之準據法，本身尚無比較新舊法之問題
    ，應逕適用裁判時之刑法第2條規定以決定適用之刑罰法律)
    。又比較時應就罪刑有關之共犯、未遂犯、想像競合犯、牽
    連犯、連續犯、結合犯，以及累犯加重、自首減輕暨其他法
    定加減 (如身分加減)與加減例等一切規定，綜其全部罪刑
    之結果而為比較 (最高法院95年度第8次刑事庭會議決議參
    照)。查被告行為後，刑法業於94年2月2日修正公布，自95
    年7月1日起施行，茲就比較新舊法結果分述如下：
  (一)刑法第33條第5款有關罰金之最低數額部分，刑法分則編各
    罪所定罰金之貨幣單位原為銀元，修正前刑法第33條第5款
    規定：「罰金：(銀元)一元以上。」而銀元與新臺幣間之折
    算，依現行法規所定貨幣單位折算新臺幣條例規定，以銀元
    1元折算新臺幣3元；修正後刑法第33條第5款則規定：「罰
    金：新臺幣一千元以上，以百元計算之。」經比較修正前、
    後之規定，修正後刑法第33條第5款所定罰金之最低數額，
    較之修正前提高，自以修正前刑法第33條第5款規定有利於
    被告。
  (二)被告行為時即修正前刑法第47條規定「受有期徒刑之執行完
    畢，或受無期徒刑或有期徒刑一部之執行而赦免後，五年以
    內再犯有期徒刑以上之罪者，為累犯，加重本刑至二分之一
    。」而修正後之刑法第47條第1項則規定「受徒刑之執行完
    畢，或一部之執行而赦免後，五年以內故意再犯有期徒刑以
    上之罪者，為累犯，加重本刑至二分之一。」是關於構成累
    犯之要件，已經修正，自屬行為後法律有變更，非屬單純文
    字修正，亦非實務見解之明文化，應有修正後刑法第2條第1
    項「從舊從輕」原則之適用（最高法院96年度臺上字第6439
    、6651號判決意旨參照）。本件被告丙○○所為之加重誹謗
    及恐嚇危害安全等犯行，均屬故意犯罪，無論適用新法或舊
    法，悉應論以累犯，是依新舊法比較之結果，修正後新法有
    關累犯之規定既未較有利於被告，自應適用行為時法即修正
    前刑法第47條規定論處。
  (三)刑法關於想像競合犯，新修正第55條增列但書，然該但書規
    定，係屬科刑之限制，為法理之明文化，非屬法律之變更，
    參酌最高法院95年度第21次刑事庭會議決議意旨，應適用裁
    判時法論處。
三、次按連續犯之成立，除主觀上須基於一個概括之犯意外，客
    觀上須先後數行為，逐次實施而具連續性，侵害數個同性質
    之法益，其每一前行為與次行為，依一般社會健全觀念，在
    時間差距上，可以分開，在刑法評價上，各具獨立性，每次
    行為皆可獨立成罪，構成同一之罪名，始足當之；如數行為
    於同時同地或密切接近之時地實施，侵害同一之法益，各行
    為之獨立性極為薄弱，依一般社會健全觀念，在時間差距上
    ，難以強行分開，在刑法評價上，以視為數個舉動之接續施
    行，合為包括之一行為予以評價，較為合理，則屬接續犯，
    而為包括之一罪，最高法院著有86年度臺上字第3295號判例
    可資參照。是核被告丙○○所為，係犯刑法第309條第1項公
    然侮辱罪、第310條第2項之加重誹謗罪、及第305條之恐嚇
    危害安全罪；被告因與告訴人間基於同一筆網路拍賣交易所
    生糾紛，先後於95年1月5日、6日及8日，在前揭雅虎奇摩拍
    賣網站flyring2004帳號對乙○○使用帳號dorice86之評價
    ，輸入刊登如犯罪事實欄所載文字，其所為數公然侮辱、加
    重誹謗及恐嚇危害安全行為，顯係於密切接近之時、地實施
    ，且分別侵害被害人乙○○同一之法益，各行為之獨立性極
    為薄弱，核其性質均屬接續犯；又被告在拍賣網站上輸入刊
    登如犯罪事實欄所載文字之行為，係以1行為觸犯上開3種罪
    名，為想像競合犯，應從一情節較重之恐嚇危害安全罪處斷
    。被告有如犯罪事實欄所載論罪科刑執行情形之事實，有臺
    灣高等法院被告前案紀錄表1份附卷可稽，其於有期徒刑執
    行完畢後，5年以內故意再犯本件有期徒刑以上之罪，為累
    犯，應依修正前刑法第47條規定，加重其刑。原審以被告犯
    行明確，予以論罪科刑，並諭知易科罰金之折算標準，固非
    無見，惟其認定被告所為數公然侮辱、加重誹謗及恐嚇危害
    安全行為，均係屬連續犯，揆諸上開說明，容有誤會；又本
    件被告之犯罪時間係於96年4月24日以前，合於中華民國九
    十六年罪犯減刑條例第2條第1項第3款減刑之條件，原審未
    及依法為減刑，尚有未洽。被告否認犯行而提出上訴，雖無
    理由，然原審判決既有可議，本院仍應將原審判決撤銷改判
    ，以求妥適。爰審酌被告僅因和告訴人乙○○於網路拍賣交
    易過程中，因匯款與交貨發生糾紛，竟不思以理性解決，率
    以侮辱、誹謗及恐嚇之文字相加，貶抑告訴人之社會評價，
    損害告訴人之名譽，甚而恐嚇告訴人致使告訴人心生畏懼，
    並衡酌被告於犯後猶一再飾詞狡辯，毫無悛悔之意，犯罪後
    態度不佳等一切情狀，量處如主文所示之刑。被告行為後，
    罰金罰鍰提高標準條例第2條業已刪除，而刑法第41條第1項
    前段易科罰金折算標準，已由修正前之銀元100元、200元、
    300元（即新臺幣300元、600元、900元）折算1日修正為新
    臺幣1,000元、2,000元、3,000元折算1日，並刪除「因身體
    、教育、職業、家庭之關係或其他正當事由，執行顯有困難
    」之條件，因屬科刑規範事項變更，其折算標準為裁判時所
    應諭知，自有就新舊法規定比較必要，經比較新舊法結果，
    以被告行為時法較有利於被告，應依刑法第2條第1項前段規
    定，適用被告行為時即修正前刑法第41條第1項前段規定，
    併諭知易科罰金之折算標準。又被告上開犯罪時間係在96年
    4月24日以前，合於減刑條件，應依中華民國九十六年罪犯
    減刑條例第2條第1項第3款規定，減其刑期二分之一，並諭
    知易科罰金之折算標準。
據上論斷，應依刑事訴訟法刑事訴訟法第455條之1第1項、第3項
、第369條第1項前段、第364條、第299條第1項前段，刑法第2條
第1項前段、第305條、第309條第1項、第310條第2項、第55條、
（修正前）第47條、(修正前)第41條第1項前段，刑法施行法第1
條之1第1項、第2項前段，中華民國九十六年罪犯減刑條例第2條
第1項第3款、第7條，判決如主文。
本案經檢察官甲○○到庭執行職務。
中    華    民    國    97    年    1     月    16    日
                  刑事第二庭    審判長法  官  李水源
                                      法  官  盧亨龍
                                      法  官  康文毅
以上正本證明與原本無異。
本判決不得上訴。
中    華    民    國    97    年    1     月    16    日
                                      書記官  林傳坤
附錄本案論罪科刑法條全文：
中華民國刑法第305條：
以加害生命、身體、自由、名譽、財產之事，恐嚇他人致生危害
於安全者，處2年以下有期徒刑、拘役或3百元以下罰金。
中華民國刑法第309條：
公然侮辱人者，處拘役或 3 百元以下罰金。
以強暴犯前項之罪者，處 1 年以下有期徒刑、拘役或 5 百元以
下罰金。
中華民國刑法第310條：
意圖散布於眾，而指摘或傳述足以毀損他人名譽之事者，為誹謗
罪，處 1 年以下有期徒刑、拘役或 5 百元以下罰金。
散布文字、圖畫犯前項之罪者，處 2 年以下有期徒刑、拘役或 1
千元以下罰金。
對於所誹謗之事，能證明其為真實者，不罰。但涉於私德而與公
共利益無關者，不在此限。


司法院資訊處製作；財團法人民間司法改革基金會備份。
